臺灣高等法院臺中分院刑事判決　　100年度上更(一)字第103號
上　訴　人
即　被　告　鄭武佶
　　　　　　　　　　（現於法務部矯正署臺中監獄執行）
上列上訴人因違反毒品危害防制條例等案件，不服臺灣臺中地方
法院99年度訴字第261號中華民國99年8月27日第一審判決（起訴
案號：臺灣臺中地方法院檢察署98年度偵字第23989號），提起
上訴，經最高法院第一次發回更審，本院判決如下：
    主    文
原判決關於轉讓第一級毒品及明知為禁藥而轉讓及定執行刑部分
均撤銷。
鄭武佶轉讓第一級毒品，處有期徒刑陸月，扣案之海洛因壹包（
含空包裝袋，驗餘淨重參點肆玖公克，空包裝重零點參陸公克）
沒收銷燬之；扣案之甲基安非他命玖包（含空包裝袋，驗餘毛重
總共重參貳點肆柒公克）均沒收。
    犯罪事實
一、鄭武佶（另犯販賣第一級毒品海洛因及第二級毒品甲基安非
    他命部分，業據本院前審判決有罪確定）明知海洛因係毒品
    危害防制條例第2條第2項第1款所規定之第一級毒品，甲基
    安非他命為藥事法第22條第1項第1款規定之禁藥，不得非法
    轉讓，竟基於單一轉讓第一級毒品海洛因及禁藥甲基安非他
    命之犯意，於98年10月4日20時至21時許間，在相隔約半小
    時，先後在台中市○里區○○街421巷18號4樓之租屋處，各
    無償轉讓不詳數量（約1次施用之量）之第一級毒品海洛因
    及禁藥甲基安非他命予其同居女友賴曉君施用（賴曉君施用
    第一級毒品部分，另案經臺灣臺中地方法院檢察官以99年度
    毒偵字第67號為緩起訴處分在案）。
二、嗣經警於98年10月5日下午1時5分許，持台灣台中地方法院
    所核發之搜索票搜索鄭武佶上開租屋處，當場查獲鄭武佶非
    法持有之第一級毒品海洛因1包（驗餘淨重3.49公克）屬於
    禁藥之第二級毒品甲基安非他命9包（驗前毛重32.57公克，
    驗餘總毛32.47公克）（前開包裝袋均係鄭武佶所有）及其
    他與本案無關之相關物品。經當場逮捕鄭武佶而查悉上情，
    鄭武佶於警詢時就海洛因來源供出其上手為綽號大「俠」之
    張明振因而查獲張明振。
三、案經行政院海岸巡防署海岸巡防總局中部地區巡防局報請臺
    灣臺中地方法院檢察署檢察官偵查起訴。
    理    由
一、按被告以外之人於審判外之陳述，雖不符刑事訴訟法第159
    條之1、159條之2、159條之3、159條之4等規定，而經當事
    人於審判程序同意作為證據，法院審酌該言詞陳述或書面陳
    述作成時之情況，認為適當者，亦得為證據。當事人、代理
    人或辯護人於法院調查證據時，知有第159條第1項不得為證
    據之情形，而未於言詞辯論終結前聲明異議者，視為有前項
    之同意，刑事訴訟法第159條之5定有明文。本件被告於本院
    審理時，就下列引為證據之言詞及書面陳述，未就其證據能
    力聲明異議，本院審酌該言詞陳述作成時之情況，並查無其
    他不法之情狀，復與本案待證事實具有關聯性，足認為得為
    本案之證據，依刑事訴訟法第159條之5之規定，有證據能力
    ，合先說明。
二、訊據上訴人即被告（以下均稱被告）坦承於上開時間讓鄭曉
    君自行拿取伊所購得之第一級毒品海洛因、甲基安非他命等
    情不諱，雖否認有故意轉讓之行為，辯稱：賴曉君係自行並
    同時拿取毒品施用，伊也有勸阻賴曉君不要施用，伊沒有轉
    讓毒品給賴曉君的故意云云。
三、本院查：
  (一)被告就前揭轉讓毒品海洛因及甲基安非他命予證人即其同居
    女友賴曉君施用之事實，業據其於原審法院99年5月10日審
    理時認罪在案；核與證人賴曉君於偵查證述：「（問：你自
    己所施用毒品是從何而來？）是鄭武佶給我的」「（問：是
    用錢買的還是他免費提供的？）是鄭武佶免費提供的」等語
    （見偵查卷第12頁）及於原審審理時結證稱：「（問：你們
    有無同居？）有，住大里市○○路421巷18號4樓」「（問：
    你何時染上毒癮？）很久了，在認識被告之前，就已經染上
    毒癮」「（問：同居期間，被告是否知道你有施用毒品習慣
    ？）知道，當時我有在喝美沙酮」「（問：你在98年10月5
    日被查獲時，坦承有施用第一級、第二級毒品，這些毒品來
    源為何？）被告放在家裡的，我自己拿來施用」「（問：被
    告是否知道你會去拿來施用？）知道」「（問：被告知道後
    ，是否仍同意免費提供給你施用？）是」「（問：被告有無
    向你收錢？）沒有」「98年10月4日晚上8點左右，在住處施
    用第1級毒品海洛因，我是把海洛因放入注射針筒內加生理
    食鹽水稀釋後，以注射方式打入手臂肌肉，施用海洛因的數
    量就大約是施用1次的量，正確的重量不清楚」「我是在98
    年10月4日晚上8時施用海洛因後，隔約半小時左右，再施用
    第2級毒品甲基安非他命，就大約是施用1次的量，正確重量
    不清楚，我把甲基安非他命放在玻璃管裡面以火燒烤使其產
    生煙霧，再吸用其煙霧」等語（見原審卷第95頁、96頁）相
    符，並有證人賴曉君之中山醫學大學附設醫院檢驗科尿液檢
    驗報告（見偵查卷第91頁）、內政部警政署刑事警察局98年
    10月19日刑鑑字第0980143010號鑑定書（偵查卷第61頁）、
    法務部調查局濫用藥物實驗室98年11月5日調科壹字第
    09823029820號鑑定書各1份在卷可稽（見偵查卷第62頁），
    另有第一級毒品海洛因1包（淨重3.49公克）、第二級毒品
    甲基安非他命9包（驗前毛重計重約32.57公克）扣案可證，
    被告於原審之自白與事實相符，自堪做為認定犯罪之依據。
  (二)本案證人賴曉君與被告同居期間自行取用毒品，為被告所明
    知，業經被告自承在卷，核與證人賴曉君結證情節相符，被
    告明知賴曉君有施用毒品之行為，可能隨時拿取其毒品施用
    ，自應妥為保管其毒品，惟其竟放置於同居人隨時可取用之
    狀態而任由其同居人即證人賴曉君施用，顯已默示同意證人
    賴曉君得隨時取用，縱非親手交付，其既以上開方式轉讓毒
    品，自應認已其俱足轉讓毒品之主觀犯意及轉讓毒品之客觀
    構成要件，被告辯稱伊並無轉讓毒品之犯意，亦無足採。
  (三)至轉讓毒品之犯罪時間，業經證人賴曉君於原審審理時指證
    明確，並經原審實行公訴檢察官當庭就起訴書所載「98年10
    月5日下11時至12時間」，更正為「98年10月4日晚上8時至9
    時許」（見原審卷頁117），附此敘明。
    本件事證明確，被告犯行應堪認定。
四、按毒品危害防制條例於民國98年5月20日修正公布，其中第
    17條增列第2項規定：「犯第四條至第八條之罪於偵查及審
    判中均自白者，減輕其刑。」其立法目的為使犯該條例第4
    條至第8條案件之刑事訴訟程序儘早確定，並鼓勵被告自白
    認罪，以開啟其自新之路，爰對犯上開罪名之被告，於偵查
    及審判中均自白時，採行寬厚之刑事政策。亦即，立法者基
    於鼓勵被告自白認罪以啟自新，並促使案件儘早確定之刑事
    政策考量，就實體事項規定符合特定條件者，予以減輕其刑
    。又刑事被告之基本訴訟權利，包含其在訴訟上應享有充分
    之防禦權，被告完全知悉其被訴事實及相關法律適用之前提
    事實，則為其充分行使防禦權之先決條件。故刑事訴訟法第
    95條第1款前段規定「訊問被告應先告知犯罪嫌疑及所犯所
    有罪名。」此一訊問被告前，應先踐行之法定義務，屬刑事
    訴訟之正當程序，於偵查程序同有適用。如檢察官於偵查中
    訊問被告時，未予告知其犯罪嫌疑及所犯所有罪名，且亦未
    就被告所為特定犯行進行訊問，進而影響被告充分行使其防
    禦權或本應享有刑事法規所賦予之減刑寬典時，法院即應本
    於該刑事法規所賦予減刑寬典之立法意旨及目的，妥慎考量
    被告於偵查中就符合該刑事法規所賦予減刑寬典之前提要件
    ，有無實現之機會，如未予賦予被告此一實行前提要件之機
    會，因而影響被告防禦權之行使及刑事法規賦予減刑之寬典
    時，即應為有利於被告之認定。次按，行為人轉讓相同或不
    同毒品之行為，究屬單一行為、抑或應數罪併罰，當視行為
    人主觀犯意及客觀轉讓行為究為一行為或數行為而決定之，
    非以受讓者施用轉讓毒品之種類、次數或時間間隔，為其判
    斷依據。若行為人基於單一轉讓犯意，而為一次轉讓行為，
    縱所轉讓之毒品種類不同，或受讓者係分次施用，或施用時
    間已有間隔，亦應評價行為人為單一轉讓行為。另為限縮數
    罪併罰規定之適用，以維持刑罰公平原則，使罰當其罪，如
    行為人以單一轉讓之決意，於同時、同地或密切接近之時、
    地接續為數次轉讓行為，而各行為之獨立性極為薄弱，依一
    般社會健全觀念，在時間差距上，難以強行分開，在刑法評
    價上，以視為數個舉動之接續施行，合為包括之一行為予以
    評價，較為合理者，則此數次轉讓行為，仍應評價為刑法上
    所謂之「接續犯」。僅行為人並非基於單一之轉讓目的而為
    轉讓行為，並於行為完成後，另行起意而為轉讓行為，始可
    認其先後多次轉讓行為，犯意各別，行為獨立，應併合處罰
    （最高法院100年度台上字第2604號本件發回意旨參照）。
    查：
  (一)被告於偵查中之98年10月5日、10月6日、12月14日之調查、
    訊問筆錄，警方、檢察官或依檢察官聲請而為羈押訊問之法
    官，僅告知被告所犯罪名為毒品危害防制條例等語，未曾就
    被告是否轉讓第一級毒品予賴曉君部分訊問被告，嗣檢察官
    即於被告不知之情況下，依賴曉君於偵查中之陳述，起訴被
    告涉犯轉讓第一級毒品罪嫌。被告於原審審理時，就轉讓第
    一級毒品部分認罪在卷，已見前述。揆諸前揭說明，被告於
    偵查中，就有無轉讓第一級毒品予賴曉君部分，既未有辯明
    或獲有毒品危害防制條例第17條第2項所定自白減刑寬典之
    機會，自不得將此訴訟上之不利益歸於被告，而應認有毒品
    危害防制條例第17條第2項之適用。
  (二)證人賴曉君於原審審理時證稱：「（問：你在98年10月5日
    被查獲時，坦承有施用第一級、第二級毒品，這些毒品來源
    為何？）被告放在家裡的，我自己拿來施用」「（問：被告
    是否知道你會去拿來施用？）知道」「（問：你施用的第一
    級毒品海洛因，是否被告取得而放在他與你同居的台中縣大
    里市○○路421巷18號4樓，而由你自行取用？）是」「（問
    ：你所施用的第二級毒品甲基安非他命來源為何？）一樣，
    被告購買回來，放在台中縣大里市○○路421巷18號4樓房間
    書桌抽屜，我自己拿來施用」（原審卷第94頁反面、第95頁
    反面、第96頁）等語。依證人賴曉君上開證述，被告應係基
    於單一犯意，僅有一個擺放（即轉讓）毒品行為，容認證人
    賴曉君可自行同時取用海洛因及甲基安非他命，則被告既係
    於同一處所、同時間內，轉讓海洛因及甲基安非他命予賴曉
    君施用，依前開之說明，自應論以一罪。
  (三)被告於98年10月5日因持有毒品經海巡署彰化機動查緝隊查
    獲後，於98年10月6日上午1時18分至同日2時47分警詢時自
    行供出：伊所持有之毒品海洛因部分係向阿俠（電話000000
    0000）之男子購買等語（見警卷第11頁）；依本院前審卷附
    職務報告1紙，張明振即綽號「阿俠」之人，嗣雖係因陳彥
    智提供張明振使用之行動電話實施通訊監察而破獲張明振有
    販賣第1級毒品情事。然被告所供出之98年6、8月分別向張
    明振購買海洛因之部分，係因被告已其自身之案件先於警詢
    、偵查供出其海洛因來源為張明振，經檢察官於承辦張明振
    販賣毒品予李紋嘉、廖駿宏之案件中指揮員警借提被告，被
    告明確指訴綽號「大俠」之張明振販賣其海洛因而查獲，業
    經本院前審調閱台灣台中地方法院99年訴字第2442號全卷查
    明無訛（影印部分卷證附於本院前審卷第88至143頁），倘
    非被告之供述，該案在沒有監聽譯文可佐之情形下，實難查
    獲張明振於98年6、8月間之販賣第1級毒品海洛因2案（張明
    振於法院第一審審理中雖否認牟利，惟並未否認被告鄭武佶
    之海洛因來源確與伊有關，有台灣台中地方法院99年訴字第
    218號卷可憑）。是本案被告鄭武佶確係供出毒品海洛因來
    源因而破獲綽號「大俠」之張明振於98年6、8月間之販賣第
    1級毒品犯行，自符合毒品危害防制條例第17條第1項之之要
    件。
五、查甲基安非他命係毒品危害防制條例第2條第2項第2款之第
    二級毒品，且第二級毒品MDMA、MDA、安非他命及甲基安非
    他命等成分均屬安非他命類藥品，業經行政院衛生署75年7
    月11日以衛署藥字第597627號公告，為有效管理安非他命類
    藥品與其衍生物之冊類及其製劑，重申公告禁止使用，而均
    屬藥事法第22條第1項第1款所規定之「禁藥」（即藥事法第
    22條第1款所稱之「經中央衛生主管機關明令公告禁止製造
    、調劑、輸入、輸出、販賣或陳列之毒害藥品」），嗣雖又
    經同署公告列為化學合成類麻醉藥品管理，仍不失其為禁藥
    之性質（最高法院82年度臺上字第2259號判決參照）；而明
    知為禁藥而轉讓者，藥事法第83條亦定有處罰明文，故行為
    人明知為禁藥即「甲基安非他命」而轉讓予他人者，除成立
    毒品危害防制條例第8條第2項之「轉讓第二級毒品罪」外，
    亦構成藥事法第83條第1項之「轉讓禁藥罪」，此係屬同一
    犯罪行為而同時有二種法律可資處罰之「法條（規）競合」
    情形，應依「重法優於輕法」「後法優於前法」等法理，擇
    一處斷。而毒品危害防制條例第8條第2項轉讓第二級毒品罪
    之法定本刑為「六月以上五年以下有期徒刑，得併科新臺幣
    七十萬元以下罰金」，93年4月21日修正後藥事法第83條第1
    項轉讓禁藥罪之法定本刑為「七年以下有期徒刑，得併科新
    臺幣五百萬元以下罰金」。故除轉讓之第二級毒品甲基安非
    他命達淨重10公克以上，或轉讓與未成年人，而有應依毒品
    危害防制條例第8條第6項及第9條之規定加重其刑至二分之
    一之情形者外，則修正後藥事法第83條第1項之罪之法定本
    刑，顯較毒品危害防制條例第8條第2項之罪之法定本刑為重
    ，依前述「重法優於輕法」之法理，自應優先適用藥事法第
    83條第1項之規定處斷（最高法院94年度臺上字第7021號、
    96年度臺上字第3582號、97年度臺非字第397號判決參照）
    。而查，被告轉讓予證人賴曉君施用之毒品甲基安非他命，
    其精確之數量雖不詳，惟以證人賴曉君在原審審理時具結證
    述其大約是施用一次甲基安非他命的量，正確的重量不清楚
    之情，並衡諸通常一般施用毒品者單次吸食甲基安非他命之
    數量，應認被告於本案此部分所無償轉讓第二級毒品甲基安
    非他命予證人賴曉君施用之數量，尚未達至毒品危害防制條
    例第8條第6項規定授權行政院所擬定轉讓持有毒品加重其刑
    之數量標準所定加重其刑之標準，即第二級毒品需淨重10公
    克以上，應屬明確，是揆諸前揭規定與說明，被告就無償轉
    讓第二級毒品甲基安非他命予證人賴曉君所為，應依藥事法
    第83條第1項之明知為禁藥而轉讓罪論處。故核被告所為係
    犯毒品危害防制條例第8條第1項之轉讓第一級毒品罪及藥事
    法第83條第1項之明知為禁藥而轉讓罪。被告轉讓第一級毒
    品海洛因前持有之低度行為，為其轉讓毒品海洛因之高度行
    為所吸收，不另論罪。被告以一行為觸犯上開二罪名，係想
    像競合犯，應依刑法第55條規定，從一較重之轉讓第一級毒
    品罪處斷。另被告鄭武佶供出毒品來源因而破獲張明振，且
    於偵查、審理時自白犯行，業經本院認定如上，分別依毒品
    危害防制條例第17條第1、2項之規定，遞減其刑。
六、原審判決就被告轉讓第一級毒品及禁藥甲基安非他命論罪科
    刑固非無見，然查原審就被告供出毒品海洛因來源因而查獲
    其他正犯及於偵查、審理自白犯行部分，未依毒品危害防制
    條例第17條第1、2項減輕其刑及就本件犯行未依想像競合犯
    之例論以一罪部分均有未洽。被告上訴意旨否認犯罪，固無
    理由，然原判決關於此部分既有可議，仍應由本院連同定應
    執行部分予以撤銷改判。爰審酌被告素行，被告犯後於原審
    坦認轉讓第一級毒品海洛因、轉讓屬於禁藥之第二級毒品甲
    基安非他命之犯行及其轉讓對象為本已染有毒癮之同居女友
    等一切情狀，量處如主文所示之刑。本案扣案之第一級毒品
    海洛因1包（淨重3.49公克）、第二級毒品甲基安非他命9包
    （驗前毛重總計32.57公克，驗餘毛重32.47公克），經鑑驗
    後係分別含毒品海洛因、禁藥甲基安非他命成分，此有內政
    部警政署刑事警察局98年10月19日刑鑑字第0980143010號鑑
    定書、法務部調查局濫用藥物實驗室98年11月5日調科壹字
    第09823029820號鑑定書各1份在卷可稽，毒品海洛因部分且
    均同時作為被告無償轉讓予證人賴曉君施用及自己施用所用
    之物，業經被告於原審及本院前審審理時供承在卷（見原審
    卷頁153、本院前審卷審理筆錄第6頁)，爰依毒品危害防制
    條例第18條第1項前段之規定，對於上開扣案之第一級毒品
    海洛因1包（淨重3.49公克）沒收銷燬之；對於上開扣案之
    第二級毒品9包（驗餘後總毛重為32.47公克）部分，基於前
    述法律應一體性適用，不得割裂之原則，本案既對被告論以
    違反藥事法之轉讓禁藥罪，則關於沒收部分亦應認禁藥甲基
    安非他命係屬藥事法所規定之違禁物，爰依刑法第38條第1
    項第1款之規定沒收。至於盛裝之包裝袋部分，依法務部調
    查局調科壹字第09362396550號函示，依現今所採用之鑑驗
    方式，包裝袋部分仍會殘留微量毒品，而無法將之完全析離
    ，自應就包裝部分一併予以沒收銷燬。
七、據上論斷，應依刑事訴訟法第369條第1項前段、第364條、
    第299條第1項前段，毒品危害防制條例第8條第1項、第17
    條第1、2項、第18條第1項前段，刑法第55條、第38條第1項
    第1款，判決如主文。
本案經檢察官王雪惠到庭執行職務。
中　　華　　民　　國　100　　年　　7　　月　　20　　日
            刑事第四庭    審判長法　官  洪  耀  宗
                                法  官  林  清  鈞
                                法　官  劉  登  俊
以上正本證明與原本無異。
如不服本判決應於收受送達後十日內向本院提出上訴書狀，其未
敘述上訴理由者，並得於提起上訴後十日內向本院補提理由書（
均須按他造當事人之人數附繕本）「切勿逕送上級法院」。
                                書記官  張  惠  彥
中　　華　　民　　國　100　　年　　7　　月　　20　　日
臺灣高等法院臺中分院刑事判決　　100年度上更(一)字第103號
上　訴　人
即　被　告　鄭武佶
上列上訴人因違反毒品危害防制條例等案件，不服臺灣臺中地方
法院99年度訴字第261號中華民國99年8月27日第一審判決（起訴
案號：臺灣臺中地方法院檢察署98年度偵字第23989號），提起
上訴，經最高法院第一次發回更審，本院判決如下：
    主    文
原判決關於轉讓第一級毒品及明知為禁藥而轉讓及定執行刑部分
均撤銷。
鄭武佶轉讓第一級毒品，處有期徒刑陸月，扣案之海洛因壹包（
含空包裝袋，驗餘淨重參點肆玖公克，空包裝重零點參陸公克）
沒收銷燬之；扣案之甲基安非他命玖包（含空包裝袋，驗餘毛重
總共重參貳點肆柒公克）均沒收。
    犯罪事實
一、鄭武佶（另犯販賣第一級毒品海洛因及第二級毒品甲基安非
    他命部分，業據本院前審判決有罪確定）明知海洛因係毒品
    危害防制條例第2條第2項第1款所規定之第一級毒品，甲基
    安非他命為藥事法第22條第1項第1款規定之禁藥，不得非法
    轉讓，竟基於單一轉讓第一級毒品海洛因及禁藥甲基安非他
    命之犯意，於98年10月4日20時至21時許間，在相隔約半小
    時，先後在台中市○里區○○街421巷18號4樓之租屋處，各
    無償轉讓不詳數量（約1次施用之量）之第一級毒品海洛因
    及禁藥甲基安非他命予其同居女友賴曉君施用（賴曉君施用
    第一級毒品部分，另案經臺灣臺中地方法院檢察官以99年度
    毒偵字第67號為緩起訴處分在案）。
二、嗣經警於98年10月5日下午1時5分許，持台灣台中地方法院
    所核發之搜索票搜索鄭武佶上開租屋處，當場查獲鄭武佶非
    法持有之第一級毒品海洛因1包（驗餘淨重3.49公克）屬於
    禁藥之第二級毒品甲基安非他命9包（驗前毛重32.57公克，
    驗餘總毛32.47公克）（前開包裝袋均係鄭武佶所有）及其
    他與本案無關之相關物品。經當場逮捕鄭武佶而查悉上情，
    鄭武佶於警詢時就海洛因來源供出其上手為綽號大「俠」之
    張明振因而查獲張明振。
三、案經行政院海岸巡防署海岸巡防總局中部地區巡防局報請臺
    灣臺中地方法院檢察署檢察官偵查起訴。
    理    由
一、按被告以外之人於審判外之陳述，雖不符刑事訴訟法第159
    條之1、159條之2、159條之3、159條之4等規定，而經當事
    人於審判程序同意作為證據，法院審酌該言詞陳述或書面陳
    述作成時之情況，認為適當者，亦得為證據。當事人、代理
    人或辯護人於法院調查證據時，知有第159條第1項不得為證
    據之情形，而未於言詞辯論終結前聲明異議者，視為有前項
    之同意，刑事訴訟法第159條之5定有明文。本件被告於本院
    審理時，就下列引為證據之言詞及書面陳述，未就其證據能
    力聲明異議，本院審酌該言詞陳述作成時之情況，並查無其
    他不法之情狀，復與本案待證事實具有關聯性，足認為得為
    本案之證據，依刑事訴訟法第159條之5之規定，有證據能力
    ，合先說明。
二、訊據上訴人即被告（以下均稱被告）坦承於上開時間讓鄭曉
    君自行拿取伊所購得之第一級毒品海洛因、甲基安非他命等
    情不諱，雖否認有故意轉讓之行為，辯稱：賴曉君係自行並
    同時拿取毒品施用，伊也有勸阻賴曉君不要施用，伊沒有轉
    讓毒品給賴曉君的故意云云。
三、本院查：
  (一)被告就前揭轉讓毒品海洛因及甲基安非他命予證人即其同居
    女友賴曉君施用之事實，業據其於原審法院99年5月10日審
    理時認罪在案；核與證人賴曉君於偵查證述：「（問：你自
    己所施用毒品是從何而來？）是鄭武佶給我的」「（問：是
    用錢買的還是他免費提供的？）是鄭武佶免費提供的」等語
    （見偵查卷第12頁）及於原審審理時結證稱：「（問：你們
    有無同居？）有，住大里市○○路421巷18號4樓」「（問：
    你何時染上毒癮？）很久了，在認識被告之前，就已經染上
    毒癮」「（問：同居期間，被告是否知道你有施用毒品習慣
    ？）知道，當時我有在喝美沙酮」「（問：你在98年10月5
    日被查獲時，坦承有施用第一級、第二級毒品，這些毒品來
    源為何？）被告放在家裡的，我自己拿來施用」「（問：被
    告是否知道你會去拿來施用？）知道」「（問：被告知道後
    ，是否仍同意免費提供給你施用？）是」「（問：被告有無
    向你收錢？）沒有」「98年10月4日晚上8點左右，在住處施
    用第1級毒品海洛因，我是把海洛因放入注射針筒內加生理
    食鹽水稀釋後，以注射方式打入手臂肌肉，施用海洛因的數
    量就大約是施用1次的量，正確的重量不清楚」「我是在98
    年10月4日晚上8時施用海洛因後，隔約半小時左右，再施用
    第2級毒品甲基安非他命，就大約是施用1次的量，正確重量
    不清楚，我把甲基安非他命放在玻璃管裡面以火燒烤使其產
    生煙霧，再吸用其煙霧」等語（見原審卷第95頁、96頁）相
    符，並有證人賴曉君之中山醫學大學附設醫院檢驗科尿液檢
    驗報告（見偵查卷第91頁）、內政部警政署刑事警察局98年
    10月19日刑鑑字第0980143010號鑑定書（偵查卷第61頁）、
    法務部調查局濫用藥物實驗室98年11月5日調科壹字第
    09823029820號鑑定書各1份在卷可稽（見偵查卷第62頁），
    另有第一級毒品海洛因1包（淨重3.49公克）、第二級毒品
    甲基安非他命9包（驗前毛重計重約32.57公克）扣案可證，
    被告於原審之自白與事實相符，自堪做為認定犯罪之依據。
  (二)本案證人賴曉君與被告同居期間自行取用毒品，為被告所明
    知，業經被告自承在卷，核與證人賴曉君結證情節相符，被
    告明知賴曉君有施用毒品之行為，可能隨時拿取其毒品施用
    ，自應妥為保管其毒品，惟其竟放置於同居人隨時可取用之
    狀態而任由其同居人即證人賴曉君施用，顯已默示同意證人
    賴曉君得隨時取用，縱非親手交付，其既以上開方式轉讓毒
    品，自應認已其俱足轉讓毒品之主觀犯意及轉讓毒品之客觀
    構成要件，被告辯稱伊並無轉讓毒品之犯意，亦無足採。
  (三)至轉讓毒品之犯罪時間，業經證人賴曉君於原審審理時指證
    明確，並經原審實行公訴檢察官當庭就起訴書所載「98年10
    月5日下11時至12時間」，更正為「98年10月4日晚上8時至9
    時許」（見原審卷頁117），附此敘明。
    本件事證明確，被告犯行應堪認定。
四、按毒品危害防制條例於民國98年5月20日修正公布，其中第
    17條增列第2項規定：「犯第四條至第八條之罪於偵查及審
    判中均自白者，減輕其刑。」其立法目的為使犯該條例第4
    條至第8條案件之刑事訴訟程序儘早確定，並鼓勵被告自白
    認罪，以開啟其自新之路，爰對犯上開罪名之被告，於偵查
    及審判中均自白時，採行寬厚之刑事政策。亦即，立法者基
    於鼓勵被告自白認罪以啟自新，並促使案件儘早確定之刑事
    政策考量，就實體事項規定符合特定條件者，予以減輕其刑
    。又刑事被告之基本訴訟權利，包含其在訴訟上應享有充分
    之防禦權，被告完全知悉其被訴事實及相關法律適用之前提
    事實，則為其充分行使防禦權之先決條件。故刑事訴訟法第
    95條第1款前段規定「訊問被告應先告知犯罪嫌疑及所犯所
    有罪名。」此一訊問被告前，應先踐行之法定義務，屬刑事
    訴訟之正當程序，於偵查程序同有適用。如檢察官於偵查中
    訊問被告時，未予告知其犯罪嫌疑及所犯所有罪名，且亦未
    就被告所為特定犯行進行訊問，進而影響被告充分行使其防
    禦權或本應享有刑事法規所賦予之減刑寬典時，法院即應本
    於該刑事法規所賦予減刑寬典之立法意旨及目的，妥慎考量
    被告於偵查中就符合該刑事法規所賦予減刑寬典之前提要件
    ，有無實現之機會，如未予賦予被告此一實行前提要件之機
    會，因而影響被告防禦權之行使及刑事法規賦予減刑之寬典
    時，即應為有利於被告之認定。次按，行為人轉讓相同或不
    同毒品之行為，究屬單一行為、抑或應數罪併罰，當視行為
    人主觀犯意及客觀轉讓行為究為一行為或數行為而決定之，
    非以受讓者施用轉讓毒品之種類、次數或時間間隔，為其判
    斷依據。若行為人基於單一轉讓犯意，而為一次轉讓行為，
    縱所轉讓之毒品種類不同，或受讓者係分次施用，或施用時
    間已有間隔，亦應評價行為人為單一轉讓行為。另為限縮數
    罪併罰規定之適用，以維持刑罰公平原則，使罰當其罪，如
    行為人以單一轉讓之決意，於同時、同地或密切接近之時、
    地接續為數次轉讓行為，而各行為之獨立性極為薄弱，依一
    般社會健全觀念，在時間差距上，難以強行分開，在刑法評
    價上，以視為數個舉動之接續施行，合為包括之一行為予以
    評價，較為合理者，則此數次轉讓行為，仍應評價為刑法上
    所謂之「接續犯」。僅行為人並非基於單一之轉讓目的而為
    轉讓行為，並於行為完成後，另行起意而為轉讓行為，始可
    認其先後多次轉讓行為，犯意各別，行為獨立，應併合處罰
    （最高法院100年度台上字第2604號本件發回意旨參照）。
    查：
  (一)被告於偵查中之98年10月5日、10月6日、12月14日之調查、
    訊問筆錄，警方、檢察官或依檢察官聲請而為羈押訊問之法
    官，僅告知被告所犯罪名為毒品危害防制條例等語，未曾就
    被告是否轉讓第一級毒品予賴曉君部分訊問被告，嗣檢察官
    即於被告不知之情況下，依賴曉君於偵查中之陳述，起訴被
    告涉犯轉讓第一級毒品罪嫌。被告於原審審理時，就轉讓第
    一級毒品部分認罪在卷，已見前述。揆諸前揭說明，被告於
    偵查中，就有無轉讓第一級毒品予賴曉君部分，既未有辯明
    或獲有毒品危害防制條例第17條第2項所定自白減刑寬典之
    機會，自不得將此訴訟上之不利益歸於被告，而應認有毒品
    危害防制條例第17條第2項之適用。
  (二)證人賴曉君於原審審理時證稱：「（問：你在98年10月5日
    被查獲時，坦承有施用第一級、第二級毒品，這些毒品來源
    為何？）被告放在家裡的，我自己拿來施用」「（問：被告
    是否知道你會去拿來施用？）知道」「（問：你施用的第一
    級毒品海洛因，是否被告取得而放在他與你同居的台中縣大
    里市○○路421巷18號4樓，而由你自行取用？）是」「（問
    ：你所施用的第二級毒品甲基安非他命來源為何？）一樣，
    被告購買回來，放在台中縣大里市○○路421巷18號4樓房間
    書桌抽屜，我自己拿來施用」（原審卷第94頁反面、第95頁
    反面、第96頁）等語。依證人賴曉君上開證述，被告應係基
    於單一犯意，僅有一個擺放（即轉讓）毒品行為，容認證人
    賴曉君可自行同時取用海洛因及甲基安非他命，則被告既係
    於同一處所、同時間內，轉讓海洛因及甲基安非他命予賴曉
    君施用，依前開之說明，自應論以一罪。
  (三)被告於98年10月5日因持有毒品經海巡署彰化機動查緝隊查
    獲後，於98年10月6日上午1時18分至同日2時47分警詢時自
    行供出：伊所持有之毒品海洛因部分係向阿俠（電話000000
    0000）之男子購買等語（見警卷第11頁）；依本院前審卷附
    職務報告1紙，張明振即綽號「阿俠」之人，嗣雖係因陳彥
    智提供張明振使用之行動電話實施通訊監察而破獲張明振有
    販賣第1級毒品情事。然被告所供出之98年6、8月分別向張
    明振購買海洛因之部分，係因被告已其自身之案件先於警詢
    、偵查供出其海洛因來源為張明振，經檢察官於承辦張明振
    販賣毒品予李紋嘉、廖駿宏之案件中指揮員警借提被告，被
    告明確指訴綽號「大俠」之張明振販賣其海洛因而查獲，業
    經本院前審調閱台灣台中地方法院99年訴字第2442號全卷查
    明無訛（影印部分卷證附於本院前審卷第88至143頁），倘
    非被告之供述，該案在沒有監聽譯文可佐之情形下，實難查
    獲張明振於98年6、8月間之販賣第1級毒品海洛因2案（張明
    振於法院第一審審理中雖否認牟利，惟並未否認被告鄭武佶
    之海洛因來源確與伊有關，有台灣台中地方法院99年訴字第
    218號卷可憑）。是本案被告鄭武佶確係供出毒品海洛因來
    源因而破獲綽號「大俠」之張明振於98年6、8月間之販賣第
    1級毒品犯行，自符合毒品危害防制條例第17條第1項之之要
    件。
五、查甲基安非他命係毒品危害防制條例第2條第2項第2款之第
    二級毒品，且第二級毒品MDMA、MDA、安非他命及甲基安非
    他命等成分均屬安非他命類藥品，業經行政院衛生署75年7
    月11日以衛署藥字第597627號公告，為有效管理安非他命類
    藥品與其衍生物之冊類及其製劑，重申公告禁止使用，而均
    屬藥事法第22條第1項第1款所規定之「禁藥」（即藥事法第
    22條第1款所稱之「經中央衛生主管機關明令公告禁止製造
    、調劑、輸入、輸出、販賣或陳列之毒害藥品」），嗣雖又
    經同署公告列為化學合成類麻醉藥品管理，仍不失其為禁藥
    之性質（最高法院82年度臺上字第2259號判決參照）；而明
    知為禁藥而轉讓者，藥事法第83條亦定有處罰明文，故行為
    人明知為禁藥即「甲基安非他命」而轉讓予他人者，除成立
    毒品危害防制條例第8條第2項之「轉讓第二級毒品罪」外，
    亦構成藥事法第83條第1項之「轉讓禁藥罪」，此係屬同一
    犯罪行為而同時有二種法律可資處罰之「法條（規）競合」
    情形，應依「重法優於輕法」「後法優於前法」等法理，擇
    一處斷。而毒品危害防制條例第8條第2項轉讓第二級毒品罪
    之法定本刑為「六月以上五年以下有期徒刑，得併科新臺幣
    七十萬元以下罰金」，93年4月21日修正後藥事法第83條第1
    項轉讓禁藥罪之法定本刑為「七年以下有期徒刑，得併科新
    臺幣五百萬元以下罰金」。故除轉讓之第二級毒品甲基安非
    他命達淨重10公克以上，或轉讓與未成年人，而有應依毒品
    危害防制條例第8條第6項及第9條之規定加重其刑至二分之
    一之情形者外，則修正後藥事法第83條第1項之罪之法定本
    刑，顯較毒品危害防制條例第8條第2項之罪之法定本刑為重
    ，依前述「重法優於輕法」之法理，自應優先適用藥事法第
    83條第1項之規定處斷（最高法院94年度臺上字第7021號、
    96年度臺上字第3582號、97年度臺非字第397號判決參照）
    。而查，被告轉讓予證人賴曉君施用之毒品甲基安非他命，
    其精確之數量雖不詳，惟以證人賴曉君在原審審理時具結證
    述其大約是施用一次甲基安非他命的量，正確的重量不清楚
    之情，並衡諸通常一般施用毒品者單次吸食甲基安非他命之
    數量，應認被告於本案此部分所無償轉讓第二級毒品甲基安
    非他命予證人賴曉君施用之數量，尚未達至毒品危害防制條
    例第8條第6項規定授權行政院所擬定轉讓持有毒品加重其刑
    之數量標準所定加重其刑之標準，即第二級毒品需淨重10公
    克以上，應屬明確，是揆諸前揭規定與說明，被告就無償轉
    讓第二級毒品甲基安非他命予證人賴曉君所為，應依藥事法
    第83條第1項之明知為禁藥而轉讓罪論處。故核被告所為係
    犯毒品危害防制條例第8條第1項之轉讓第一級毒品罪及藥事
    法第83條第1項之明知為禁藥而轉讓罪。被告轉讓第一級毒
    品海洛因前持有之低度行為，為其轉讓毒品海洛因之高度行
    為所吸收，不另論罪。被告以一行為觸犯上開二罪名，係想
    像競合犯，應依刑法第55條規定，從一較重之轉讓第一級毒
    品罪處斷。另被告鄭武佶供出毒品來源因而破獲張明振，且
    於偵查、審理時自白犯行，業經本院認定如上，分別依毒品
    危害防制條例第17條第1、2項之規定，遞減其刑。
六、原審判決就被告轉讓第一級毒品及禁藥甲基安非他命論罪科
    刑固非無見，然查原審就被告供出毒品海洛因來源因而查獲
    其他正犯及於偵查、審理自白犯行部分，未依毒品危害防制
    條例第17條第1、2項減輕其刑及就本件犯行未依想像競合犯
    之例論以一罪部分均有未洽。被告上訴意旨否認犯罪，固無
    理由，然原判決關於此部分既有可議，仍應由本院連同定應
    執行部分予以撤銷改判。爰審酌被告素行，被告犯後於原審
    坦認轉讓第一級毒品海洛因、轉讓屬於禁藥之第二級毒品甲
    基安非他命之犯行及其轉讓對象為本已染有毒癮之同居女友
    等一切情狀，量處如主文所示之刑。本案扣案之第一級毒品
    海洛因1包（淨重3.49公克）、第二級毒品甲基安非他命9包
    （驗前毛重總計32.57公克，驗餘毛重32.47公克），經鑑驗
    後係分別含毒品海洛因、禁藥甲基安非他命成分，此有內政
    部警政署刑事警察局98年10月19日刑鑑字第0980143010號鑑
    定書、法務部調查局濫用藥物實驗室98年11月5日調科壹字
    第09823029820號鑑定書各1份在卷可稽，毒品海洛因部分且
    均同時作為被告無償轉讓予證人賴曉君施用及自己施用所用
    之物，業經被告於原審及本院前審審理時供承在卷（見原審
    卷頁153、本院前審卷審理筆錄第6頁)，爰依毒品危害防制
    條例第18條第1項前段之規定，對於上開扣案之第一級毒品
    海洛因1包（淨重3.49公克）沒收銷燬之；對於上開扣案之
    第二級毒品9包（驗餘後總毛重為32.47公克）部分，基於前
    述法律應一體性適用，不得割裂之原則，本案既對被告論以
    違反藥事法之轉讓禁藥罪，則關於沒收部分亦應認禁藥甲基
    安非他命係屬藥事法所規定之違禁物，爰依刑法第38條第1
    項第1款之規定沒收。至於盛裝之包裝袋部分，依法務部調
    查局調科壹字第09362396550號函示，依現今所採用之鑑驗
    方式，包裝袋部分仍會殘留微量毒品，而無法將之完全析離
    ，自應就包裝部分一併予以沒收銷燬。
七、據上論斷，應依刑事訴訟法第369條第1項前段、第364條、
    第299條第1項前段，毒品危害防制條例第8條第1項、第17
    條第1、2項、第18條第1項前段，刑法第55條、第38條第1項
    第1款，判決如主文。
本案經檢察官王雪惠到庭執行職務。
中    華    民    國  100    年    7    月    20    日
            刑事第四庭    審判長法  官  洪  耀  宗
                                法  官  林  清  鈞
                                法  官  劉  登  俊
以上正本證明與原本無異。
如不服本判決應於收受送達後十日內向本院提出上訴書狀，其未
敘述上訴理由者，並得於提起上訴後十日內向本院補提理由書（
均須按他造當事人之人數附繕本）「切勿逕送上級法院」。
                                書記官  張  惠  彥
中    華    民    國  100    年    7    月    20    日
